臺灣新竹地方法院民事簡易判決
111年度竹北原簡字第2號 
原      告  許瑀芳  
被      告  魏郡劭  


            周汶慧  


            江煒展  

上列當事人間請求損害賠償事件，本院於民國111年8月15日辯論
終結，判決如下：
    主  文
被告魏郡劭、江煒展應連帶給付原告新臺幣肆拾參萬壹仟元。
原告其餘之訴及假執行之聲請均駁回。
訴訟費用由被告魏郡劭、江煒展連帶負擔。
本判決第一項得假執行。
    事實及理由
壹、程序方面
    被告經合法通知，均未於言詞辯論期日到場，核無民事訴訟
    法第386條各款所列情形，爰依原告之聲請，由其一造辯論
    而為判決。
貳、實體方面
一、原告主張：被告魏郡邵及被告周汶慧依其等智識程度與社會
    生活通常經驗，應知悉金融帳戶為個人信用之表徵及理財之
    重要工具，若將自己所有或持有之金融帳戶資料提供他人使
    用，有供詐欺集團成員用於收受被害人匯款，可能幫助他人
    實施詐欺犯罪之用，且轉出金額至他人指定之帳戶，也有可
    能作為隱匿特定犯罪所得，即產生遮斷資金流動軌跡而逃避
    國家追訴處罰效果，仍基於縱有人利用其提供之帳戶作為詐
    欺取財、洗錢之工具，亦不違背其本意之幫助詐欺取財及幫
    助洗錢犯意，於民國109年4月29日前某日由被告周汶慧提供
    其申辦之兆豐國際商業銀行帳號000-00000000000號帳戶（
    下稱系爭帳戶）存摺、提款卡及網路銀行密碼等資料予被告
    魏郡邵，被告魏郡邵再將系爭帳戶資料提供予詐欺集團。俟
    不詳詐欺集團成員取得系爭帳戶資料後，即意圖為自己不法
    所有，基於詐欺取財及洗錢之犯意聯絡，由手機遊戲全民PA
    RTY中暱稱「漫步者」之詐欺集團成員，於109年5月11日，
    向原告佯稱可於投資平台（http://www.shhj777.cn/index/
    login/login.html）投資，若是想把錢領出，需再匯款等語
    ，致原告陷於錯誤，於109年5月11日至18日，共匯款新臺幣
    （下同）431,000元至系爭帳戶，再由被告魏郡劭操作系爭
    帳戶，將上開款項匯至被告江煒展所有之帳戶中，再由被告
    江煒展將前開帳戶中之款項領出，交付詐欺集團上游，以此
    方式掩飾贓款之去向，致原告受有財產損害。為此爰依侵權
    行為之法律關係，請求被告連帶賠償原告遭詐騙之金額431,
    000元。並聲明：㈠被告應連帶給付原告431,000元；㈡訴訟費
    用由被告連帶負擔；㈢願供擔保，請准宣告假執行。
二、被告均未於言詞辯論期日到場，亦未提出書狀作何聲明或陳述。　　　                             
三、本院之判斷：
（一）經查，被告魏郡劭基於縱有人利用其提供之帳戶作為詐欺
      取財、洗錢之工具，亦不違背其本意之幫助詐欺取財及幫
      助洗錢犯意，於109年4月29日前某日，將不知情女友即被
      告周汶慧(另經臺灣新竹地方檢察署檢察官以109年度偵字
      第12299號、第14136號為不起訴處分確定)申辦之兆豐國
      際商業銀行(下稱兆豐商銀)帳號000-00000000000號帳戶
      （以下簡稱本案帳戶）及網路銀行密碼予詐欺集團。俟由
      手機遊戲全民PARTY中暱稱「漫步者」之詐欺集團成員，
      於109年5月11日，向原告佯稱可於投資平台（http://www
      .shhj777.cn/index/login/login.html）投資；若是想把
      錢領出，需再匯款等語，致原告陷於錯誤，於109年5月11
      日至18日，共匯款43萬1000元至本案帳戶，此後由該詐欺
      集團成員操作本案帳戶，再將上開款項分別匯至被告江煒
      展等人帳戶，由被告江煒展將款項領出，交付詐欺集團上
      游，以此方式掩飾贓款之去向，致原告因此受有損害等情
      ，業據原告提出新竹縣政府警察局竹北分局竹北派出所受
      理刑事案件報案三聯單、交易明細、匯款單、臺灣新北地
      方檢察署檢察官起訴書（109年度偵字第41430號）及不起
      訴處分書（109年度偵字第25870號）等件為證（見本院11
      1年度竹北司簡調字第133號卷第23至41頁），並經本院依
      職權向臺灣新北地方法院調取該院110年度金訴字第552號
      刑事案卷（含臺灣新北地方檢察署109年度偵字第41430號
      偵查卷）卷證核閱無誤，另有臺灣新北地方法院110年度
      金訴字第552號判決、臺灣苗栗地方檢察署101年度偵字第
      1961號移送併辦意旨書在卷。被告魏郡劭、江煒展2人經
      合法通知，均未到庭為任何聲明或陳述，亦未提出任何有
      利於己之聲明、陳述或證據，以供本院審酌，本院依調查
      證據之結果及斟酌全辯論意旨，堪認原告此部分主張為真
      實。
（二）按因故意或過失，不法侵害他人之權利者，負損害賠償責
      任；數人共同不法侵害他人之權利者，連帶負損害賠償責
      任；不能知其中孰為加害人者，亦同；造意人及幫助人，
      視為共同行為人，民法第184條第1項前段、第185條第1項
      、第2項分別定有明文。又民事上之共同侵權行為與刑事
      上之共同正犯，其構成要件並不完全相同，共同侵權行為
      人間不以有意思聯絡為必要，若行為關連共同，亦足成立
      共同侵權行為。民法第185條第2項所謂視為共同行為人之
      幫助人，係指以積極的或消極的行為，對實施侵權行為人
      予以助力，促成其侵權行為之實施者而言，亦有最高法院
      101年度台抗字第493號民事裁定意旨可參。再按連帶債務
      之債權人，得對於債務人中之一人或數人或其全體，同時
      或先後請求全部或一部之給付；連帶債務未全部履行前，
      全體債務人仍負連帶責任，民法第273條規定甚明。查，
      被告魏郡邵將本案帳戶資料交予詐騙集團所屬成員，容任
      該詐騙集團成員持之作為詐騙原告之犯罪工具，經該集團
      成員將前開詐騙所得款項匯入被告江煒展所有而提供予詐
      騙集團成員之金融帳戶後，再由被告江煒展提領該帳戶內
      之款項轉交詐騙集團上游，以掩飾詐欺、洗錢等犯行，且
      該詐騙集團成員實施上揭詐術，使原告陷於錯誤而依指示
      匯款，堪認被告魏郡劭、江煒展2人確有幫助該詐騙集團
      成員詐取原告財物、幫助該詐騙集團洗錢之侵權行為，且
      該詐騙集團成員之行為與原告遭詐欺所受損害之間亦有相
      當因果關係。又依前述，幫助人視為共同行為人，被告與
      該詐騙集團成員即屬共同侵權行為人，對原告之損害，應
      負連帶賠償責任。再者，並無證據可供佐證原告所受損害
      ，業經該詐騙集團成員賠償。是以，原告依侵權行為之法
      律關係，請求被告魏郡劭、江煒展對於原告所受匯款431,
      000元之損害負連帶賠償責任，洵屬有據。
（三）被告周汶慧部分：
　　　按民法第184條第1項前段所規定之過失責任，係「善良管
      理人之注意義務」，亦即學者所謂「抽象的輕過失」，申
      言之，行為人注意之程度，依一般社會上之觀念，認為具
      有相當知識及經驗之人對於一定事件所能注意者，客觀決
      定其標準；至行為人有無盡此注意義務之知識或經驗，在
      所不問，最高法院79年度台上字第1203號判決可資參照。
　　　本件原告雖主張被告周汶慧應與被告魏郡劭、江煒展負擔
      共同侵權行為責任等語，然查，被告周汶慧曾於偵查中抗
      辯其金融帳戶係其男友即被告魏郡劭說要玩遊戲向其借用
      ，其不知會遭詐騙集團使用等語，與被告魏郡劭於前開偵
      查中供述互核尚屬一致，本院審酌被告周汶慧、魏郡劭為
      男女朋友關係，有高度可能已有接近夫妻之特殊信賴關係
      ，是被告魏郡劭對被告周汶慧所稱之提供金融帳戶之理由
      ，雖有可疑之處，但衡諸人情，常人對於夫妻或有近似夫
      妻特殊信賴關係者之說詞，本傾向信任，而多不會有所懷
      疑或認為必須多加檢驗，是被告周汶慧基於與魏郡劭之特
      殊信賴關係，信賴被告魏郡劭所述而提供其金融帳戶，應
      認尚不違背善良管理人之注意義務，是被告周汶慧就原告
      之損失，自不負過失責任。原告亦未提出其他積極正據證
      明被告周汶慧與前揭詐騙集團成員具共同為侵權行為之主
      觀意思或客觀行為，是其主張被告周汶慧應負擔連帶賠償
      責任，並無理由，應予駁回。
四、綜上所述，原告依據侵權行為之法律關係，請求被告魏郡劭
    、江煒展連帶賠償431,000元，為有理由，應予准許，逾此
    部分之請求，則無理由，應予駁回。
五、本判決係就民事訴訟法第427條第1項訴訟適用簡易程序所為
    被告敗訴之判決，爰依同法第389條第1項第3款之規定，依
    職權宣告假執行。原告雖陳明願供擔保請求宣告假執行，惟
    其僅係促請本院為上開宣告假執行之職權發動而已，不另為
    假執行准駁之論知。至原告其餘假執行之聲請，因該部分訴
    之駁回而失所附麗，應予駁回。
六、訴訟費用負擔之依據：民事訴訟法第79條、第85條第2項。
中　　華　　民　　國　　111 　年　　9 　　月　　8 　　日
                  竹北簡易庭  法  官  張詠晶
以上正本係照原本作成。
如對本判決上訴，須於判決送達後 20 日內向本院提出上訴狀。
如委任律師提起上訴者，應一併繳納上訴審裁判費。　　　　
中　　華　　民　　國　　111 　年　　9 　　月　　8 　　日
                              書記官  陳佩瑩